臺灣高等法院臺中分院刑事裁定　
110年度毒抗字第763號
抗  告  人  
即  被  告  葉雅婷



上列抗告人即被告因違反毒品危害防制條例案件，經檢察官聲請
強制戒治（聲請案號：臺灣彰化地方檢察署110年度聲戒字第106
號、偵查案號：同署110年度毒偵字第424號），不服臺灣彰化地
方法院中華民國110年5月14日刑事裁定（110年度毒聲字第350號
），提起抗告，本院裁定如下：
    主  文
抗告駁回。
    理  由
一、抗告人即被告甲○○（下稱被告）因施用第一、二級毒品案件
    ，原由臺灣屏東地方檢察署檢察官以109年度毒偵字第2074
    號案件偵查，且由該署檢察官聲請臺灣屏東地方法院以109
    年度聲勒字第307號裁定准予執行觀察、勒戒後，呈請臺灣
    高等檢察署檢察官令轉臺灣彰化地方檢察署檢察官以110年
    度毒偵字第424號案件偵查，經該署檢察官指揮被告令入法
    務部矯正署○○戒治所附設勒戒所（下稱勒戒所）執行觀察、
    勒戒後，由上開勒戒所依自民國110年3月26日起生效之修正
    後評估標準紀錄表對被告評估後，認有繼續施用毒品之傾向
    ，乃由原裁定法院法官依檢察官之聲請，於110年5月14日以
    110年度毒聲字第350號裁定被告令入戒治處所強制戒治，其
    期間為6個月以上，至無繼續強制戒治之必要為止，但最長
    不得逾1年（下稱原裁定）；被告不服上開原裁定，於法定
    期間內提起抗告，先予說明。
二、被告抗告意旨略以：伊係自行遞狀請求執行觀察、勒戒，無
    逃避之心，且於執行觀察、勒戒期間並未違反任何規定，伊
    前在社會有穩定之工作、領有看護執照，但評估標準紀錄表
    中之社會穩定度部分，竟被評為0分，請求重審分數等語。
三、本院查：
（一）按依於109年7月15日增訂施行之毒品危害防制條例第35條
      之1第1款、第2款規定，施行前犯第10條之罪之案件，於
      施行後，偵查中，由檢察官依修正後規定處理；審判中，
      由法院或少年法院（地方法院少年法庭）依修正後規定處
      理，是犯第10條之罪者，不論係修正前、後，均應適用新
      法之規定。本案被告所犯施用第一、二級毒品罪之可能犯
      罪時間，橫跨於前開毒品危害防制條例修正前、後之期間
      ，惟不論其犯罪時間係在毒品危害防制條例修正前或修正
      後，均應依修正施行後之毒品危害防制條例規定處理。復
      按犯毒品危害防制條例第10條之罪者，檢察官應聲請法院
      裁定，或少年法院（地方法院少年法庭）應先裁定，令被
      告或少年入勒戒處所觀察、勒戒，其期間不得逾2月，認
      有繼續施用毒品傾向者，檢察官應聲請法院裁定或由少年
      法院(地方法院少年法庭)裁定令入戒治處所強制戒治，其
      期間為6個月以上，至無繼續戒治之必要為止，但最長不
      得逾1年；依上開規定為觀察、勒戒或強制戒治執行完畢
      釋放後，3年後再犯第10條之罪者，適用同上規定，修正
      後毒品危害防制條例20條第1項至第3項分別定有明文。
（二）被告於109年7月15日10時55分許為警採尿回溯96小時內某
      時、上開為警採尿回溯120小時內某時，分別施用第二級
      毒品甲基安非他命、施用第一級毒品海洛因各1次之事實
      ，有高雄市政府警察局刑事警察大隊偵查第八隊23分隊偵
      辦毒品案尿液採證代碼對照表、正修科技大學超微量研究
      科技中心尿液檢驗報告各1件（見高市警刑大偵23字第109
      72945400號影卷第8、9頁）在卷可稽，且未據被告抗告意
      旨對此有所爭執，足可認定。又被告前曾因施用第一、二
      級毒品案件，經送觀察、勒戒後，因認有繼續施用毒品之
      傾向，接續執行強制戒治，迄92年2月19日因認無繼續戒
      治之必要而停止戒治，所餘期間付保護管束，並因上開保
      護管束期滿未經撤銷而視為執行完畢，由臺灣彰化地方檢
      察署檢察官以92年度戒毒偵字第502、503、504號、92年
      度毒偵字第1876號為不起訴之處分確定，迄本案行為前，
      未曾再受觀察、勒戒或強制戒治之執行等情，有臺灣高等
      法院被告前案紀錄表及上揭不起訴處分書各1份（見本院
      卷第19至41頁、第43頁）在卷可考。是被告本案施用第一
      、二級毒品之行為，距離其上開最後1次強制戒治執行完
      畢已逾3年，檢察官審酌後認不宜為緩起訴處分命附戒癮
      治療，乃聲請法院裁定准予觀察、勒戒，被告進入勒戒所
      執行觀察、勒戒後，於110年4月29日經評估總分為60分，
      綜合判斷為「有繼續施用毒品傾向」，此有上開勒戒所出
      具之有無繼續施用毒品傾向證明書、有無繼續施用毒品傾
      向評估標準紀錄表各1件（見臺灣彰化地方檢察署110年度
      毒偵字第424號影卷第53至55頁）在卷可憑。從而，原裁
      定依檢察官之聲請裁定准予執行強制戒治，並無不合。
（三）被告雖執前詞對原裁定不服而提起抗告。惟查，法務部為
      因應毒品危害防制條例之修正及109年11月18日最高法院
      刑事大法庭109年度台上大字第3826號裁定意旨，經洽請
      衛生福利部協助及邀集專家學者、相關機關研商，已於11
      0年3月26日修正公布新版之「有無繼續施用毒品傾向評估
      標準說明手冊」及「有無繼續施用毒品傾向評估標準紀錄
      表」。被告在前揭勒戒所執行觀察、勒戒後，經該勒戒所
      以前開自110年3月26日起生效之評估標準而為評定後，其
      評分結果為：前科紀錄與行為表現24分、臨床評估36分、
      社會穩定度0分，總分60分（靜態因子56分、動態因子4分
      ），綜合判斷為「有繼續施用毒品傾向」，有上開「有無
      繼續施用毒品傾向評估標準紀錄表」及「有無繼續施用毒
      品傾向證明書」各1份在卷可明，此一評估結果係被告受
      執行觀察、勒戒之勒戒所及醫療專業人員在被告執行觀察
      、勒戒期間，依其等職責及專業而就包含被告之人格特質
      、臨床徵候、環境相關因素等所有資料綜合所為之判斷，
      具有科學驗證所得之結論，自得憑以判斷被告有無繼續施
      用毒品之傾向，且由形式上觀察，並無擅斷或濫權等明顯
      不當之情事，法院宜予尊重其行政職權之行使及專業之評
      斷。被告前開抗告意旨其中僅以伊係自行遞狀請求執行觀
      察、勒戒，無逃避之心，且於執行觀察、勒戒期間並無任
      何違規等情，片面自認足以動搖上開評估之結果而請求重
      為評分，尚無可採。又受觀察、勒戒人入勒戒所後，由該
      勒戒所及醫療專業人員所為評分，係以各項因子分數總分
      在60分（含）以上為有繼續施用毒品傾向，是以評分越低
      ，當較有利於受觀察、勒戒人；被告抗告意旨另以伊前領
      有看護執照、在社會上有穩定之工作，但其評估標準紀錄
      表中之社會穩定度部分，竟被評為0分，而請求就上開分
      數重審並提出抗告部分，容係誤認評估標準紀錄表之評分
      ，係以獲得高分為有利云云，顯係出於對評估標準紀錄表
      之評分高低所彰顯之評價有所誤會，亦無可採。基上所述
      ，被告前開抗告為無理由，應予駁回。
據上論斷，應依刑事訴訟法第412條，裁定如主文。 　　
中　　華　　民　　國　　110 　年　　6 　　月　　22　　日
                  刑事第十二庭  審判長法　官  張國忠
                                      法　官  劉敏芳
                                      法　官  李雅俐
以上正本證明與原本無異。
不得再抗告。
                                      書記官  蕭怡綸

中　　華　　民　　國　　110 　年　　6 　　月　　22　　日